---
title: "SalidasInformeFinal-junio 2021"
output: pdf_document
---

# PRIMER PARTE: CORRE CÓDIGOS Y FUNCIONES
```{r llama codigos, warning=F, include=T, message=F, echo=T}
library(knitr) # para generar reporte Rmarkdown
library(stringr)
library(reshape) 
library(dplyr) 
library(ggplot2)
library(ggthemes) # para ggplot
library(patchwork) # para unir gráficos de ggplot
library(strucchange) # libreria utilizada para análisis de quiebres

dir.Fig     <-"Figuras/" # carpeta de las figuras utilizadas y generadas en este estudio
fig         <-c("pdf") # formato de figuras generadas por este código
dir.0       <-getwd() # directorio de trabajo 
dir.1       <-paste(dir.0,"/codigos_admb",sep="") # carpeta de códigos ADMB 
dir.2       <-paste(dir.0,"/Retrospectivobase",sep="") # carpeta de códigos ADMB 
dir.3       <-paste(dir.0,"/Retrospectivoalternativo",sep="") # carpeta de códigos ADMB 
dir.4       <-paste(dir.0,"/Verosimilitudalternativo",sep="") # carpeta de códigos ADMB 
dir.5       <-paste(dir.0,"/Verosimilitudbase",sep="") # carpeta de códigos ADMB 

dir.fun     <-paste(dir.0,"/funciones/",sep="") # carpeta de funciones utilizadas en este informe
source(paste(dir.fun,"functions.R",sep="")) # funciones para leer .dat y .rep
source(paste(dir.fun,"Fn_PBRs.R",sep="")) # funciones para leer .dat y .rep
```

```{r CORRE MODELO BASE SEPTIEMBRE, eval=FALSE, echo=T, warning=FALSE,include=F}
#Primer paso correr códigos 
setwd(dir.1)
system("~/admb-12.2/admb MTT0920")
system("./MTT0920")
```

```{r CORRE MODELO BASE JUNIO, eval=FALSE, echo=T, warning=FALSE,include=F}
#Primer paso correr códigos 
setwd(dir.1)
system("~/admb-12.2/admb MTT0621")
system("./MTT0621")
```

```{r datosMBASE_rep_std, warning=F, include=T, message=F, echo=T}
setwd(dir.1)
#Asesoría septiembre 2020 MODELO BASE 
data.0   <- lisread(paste(dir.1,"MTT0920.dat", sep='/'));
names(data.0)<-str_trim(names(data.0), side="right")
rep0     <- reptoRlist("MTT0920.rep")                                               
std0     <- read.table("MTT0920.std",header=T,sep="",na="NA",fill=T) 

#Asesoría junio 2021 MODELO BASE  
data.1   <- lisread(paste(dir.1,"MTT0621.dat", sep='/'));
names(data.1)<-str_trim(names(data.1), side="right")
rep1     <- reptoRlist("MTT0621.rep")                                               
std1     <- read.table("MTT0621.std",header=T,sep="",na="NA",fill=T) 

```

## FUNCIÓN DE RETROSPECTIVO
```{r CARPETA RETROSPECTIVOBaseSept, eval=FALSE, echo=T, warning=FALSE,include=F}
source(paste(getwd(),"/funciones/Fn_Retrospectivo.R",sep="")) 
Retrospectivobase("MTT0920",
                  dir.0,
                  dir.1,
                  "/RetrospectivobaseSept",
                  system="mac") 
```

```{r CARPETA RETROSPECTIVOBaseJun, eval=FALSE, echo=T, warning=FALSE,include=F}
source(paste(getwd(),"/funciones/Fn_Retrospectivo.R",sep="")) 
Retrospectivobase("MTT0621",
                  dir.0,
                  dir.1,
                  "/RetrospectivobaseJun",
                  system="mac") 
```

## FUNCIÓN DE VEROSIMILITUD
```{r CARPETA VEROSIMILITUDBaseSept, eval=FALSE, echo=T, warning=FALSE,include=F}
source(paste(getwd(),"/funciones/Fn_Verosimilitud.R",sep="")) 
l_log_Ro <- 159
l_opt_Ro <- 156
l_Fase_desRt <- 165
l_Fase_devNo <- 168

Verosimilitudbase("MTT0920",
                  dir.0,
                  dir.1,
                  "/VerosimilitudbaseSept",
                  l_log_Ro,
                  l_opt_Ro,
                  l_Fase_desRt,
                  l_Fase_devNo,
                  system="mac") 

```

```{r CARPETA VEROSIMILITUDBaseJun, eval=FALSE, echo=T, warning=FALSE,include=F}
source(paste(getwd(),"/funciones/Fn_Verosimilitud.R",sep="")) 
l_log_Ro <- 161
l_opt_Ro <- 158
l_Fase_desRt <- 167
l_Fase_devNo <- 170

Verosimilitudbase("MTT0621",
                  dir.0,
                  dir.1,
                  "/VerosimilitudbaseJun",
                  l_log_Ro,
                  l_opt_Ro,
                  l_Fase_desRt,
                  l_Fase_devNo,
                  system="mac") 

```


## FUNCIÓN DE CBA 
```{r CARPETA ProyeccionAlternativo_Asesoriasept2019, eval=FALSE, echo=T, warning=FALSE,include=F}
source(paste(getwd(),"/funciones/Fn_CBA.R",sep="")) 
admb<-"MAT0919"
Carpeta<-"/cba_septiembre2019_alternativo"
system="mac"
l_escRec=166
CBA(admb,dir.0,dir.1,Carpeta,system,l_escRec)
```

```{r CARPETA ProyeccionAlternativo_Asesoriasept2020, eval=FALSE, echo=T, warning=FALSE,include=F}
source(paste(getwd(),"/funciones/Fn_CBA.R",sep="")) 
admb<-"MAT0920"
Carpeta<-"/cba_septiembre2020_alternativo"
system="mac"
l_escRec=169
CBA(admb,dir.0,dir.1,Carpeta,system,l_escRec)
```

```{r CARPETA ProyeccionBase_Asesoriasept2019, eval=FALSE, echo=T, warning=FALSE,include=F}
source(paste(getwd(),"/funciones/Fn_CBA.R",sep="")) 

admb<-"MTT0819"
Carpeta<-"/cba_septiembre2019_base"
system="mac"
l_escRec=188
CBA(admb,dir.0,dir.1,Carpeta,system,l_escRec)
  
```

```{r CARPETA ProyeccionBase_Asesoriasept2020, eval=FALSE, echo=T, warning=FALSE,include=F}
source(paste(getwd(),"/funciones/Fn_CBA.R",sep="")) 

admb<-"MTT0920"
Carpeta<-"/cba_septiembre2020_base"
system="mac"
l_escRec=186
CBA(admb,dir.0,dir.1,Carpeta,system,l_escRec)
  
```

## CORRE CODIGOS DE ASESORÍAS PREVIAS MODELO BASE Y ALTERNATIVO
```{r correr codigos asesorías previas, eval=FALSE, echo=T, warning=FALSE}
#Primer paso correr códigos 
setwd(dir.1)
###################################################################################
# MODELO BASE
###################################################################################
#modelo base junio 2020 - Hito 2
#system("~/admb-12.2/admb MTT0520")
#system("./MTT0520")

#modelo base septiembre 2019 - Hito 1
#system("./MTT0819")
##system("~/admb-12.2/admb MTT0819")

###################################################################################
# MODELO ALTERNATIVO
###################################################################################

#modelo alternativo septiembre 2020 - Hito 1
#system("~/admb-12.2/admb MAT0920")
#system("./MAT0920")

#modelo alternativo junio 2020 - Hito 2
#system("~/admb-12.2/admb MAT0420")
#system("./MAT0420")

#modelo alternativo septiembre 2019 - Hito 1
#system("~/admb-12.2/admb MAT0919")
#system("./MAT0919")

#modelo alternativo junio 2019 - Hito 2
#system("~/admb-12.2/admb MAT0619")
#system("./MAT0619")

```

## LEE SALIDAS DE ASESORÍAS PREVIAS MODELO BASE Y ALTERNATIVO
```{r datos_rep_, warning=F, include=T, message=F, echo=T}
setwd(dir.1)
###################################################################################
# MODELO BASE
###################################################################################
#modelo base junio 2020 - Hito 2
data0b        <- lisread(paste(dir.1,"MTT0520.dat", sep='/'));
names(data0b) <- str_trim(names(data0b), side="right")
rep.0b        <- reptoRlist("MTT0520.rep")                                          
std.0b        <- read.table("MTT0520.std",header=T,sep="",na="NA",fill=T) 

#modelo base septiembre 2019 - Hito 1
data0a        <- lisread(paste(dir.1,"MTT0819.dat", sep='/'));
names(data0a) <- str_trim(names(data0a), side="right")
rep.0a        <- reptoRlist("MTT0819.rep")                                        
std.0a        <- read.table("MTT0819.std",header=T,sep="",na="NA",fill=T) 

###################################################################################
# MODELO ALTERNATIVO
###################################################################################
#modelo alternativo septiembre 2020 - Hito 1
data0        <- lisread(paste(dir.1,"MAT0920.dat", sep='/'));
names(data0) <- str_trim(names(data0), side="right")
rep.0        <- reptoRlist("MAT0920.rep")                                               
std.0        <- read.table("MAT0920.std",header=T,sep="",na="NA",fill=T) 

#modelo alternativo junio 2020 - Hito 2
data1        <- lisread(paste(dir.1,"MAT0420.dat", sep='/'));
names(data1) <- str_trim(names(data1), side="right")
rep.1        <- reptoRlist("MAT0420.rep")                                          
std.1        <- read.table("MAT0420.std",header=T,sep="",na="NA",fill=T) 

#modelo alternativo septiembre 2019 - Hito 1
data2        <- lisread(paste(dir.1,"MAT0919.dat", sep='/'));
names(data2) <- str_trim(names(data2), side="right")
rep.2        <- reptoRlist("MAT0919.rep")                                          
std.2        <- read.table("MAT0919.std",header=T,sep="",na="NA",fill=T) 

#modelo alternativo junio 2019 - Hito 2
data3        <- lisread(paste(dir.1,"MAT0619.dat", sep='/'));
names(data3) <- str_trim(names(data3), side="right")
rep.3        <- reptoRlist("MAT0619.rep")                                          
std.3        <- read.table("MAT0619.std",header=T,sep="",na="NA",fill=T) 

```

\pagebreak
# SEGUNDA PARTE: GENERA GRÁFICAS Y TABLAS


## 1. Antecedentes

```{r Fig2,warning=F, include=T, message=F,eval=T, echo=T,fig.height=3.5,fig.width=5,fig.align="center",fig.path="Figuras/",dev=fig}
year<-seq(2006,2021,1)
desemb<-c(39146,50506,45078,49225,20123,16429,19763,21888,22951,23643,18495,14134,8366,12565,14194,NA)
cuota<-c(40522,50872,41904,58481,30966,17693,14500,21670,18276,23848,18380,20000,18897,11137,15471,12347)


par(mfcol=c(1,1),mar=c(4,4,1,1))
plot(year,desemb,type="h",lwd=15,ylab="Desembarques (t.)",xlab="Año",ylim=c(0,60000),xaxp=c(2000,2022,22),col="cadetblue4",cex.lab=0.8,cex.axis=0.8)
lines(year,cuota,type="l",lwd=2,col=1)
legend(2011,60000,c("Datos oficiales","CBA"),lwd=c(10,2),col=c("cadetblue4",1),bty="n",cex=0.8)
```


```{r Fig3,eval=T,warning=F, include=T, message=F, echo=T,fig.height=7.5,fig.width=6,fig.align="center",fig.path="Figuras/",dev=fig}

datafrec<-read.table(paste(getwd(),"/Tallasmensuales.txt",sep=""),header = FALSE, sep = "")

tallas     <-seq(5.5,20,0.5)                                            
ntallas    <-length(tallas)    
etf_obs <- data.frame(datafrec[,3:32])
yearf   <- datafrec[,1]
nyearf  <-length(yearf)  
month <- datafrec[,2]
nmonth <-length(month)

obs  <- as.data.frame(etf_obs) %>% mutate(year=yearf) %>% mutate(mes=month) %>% melt(id.vars=c('year','mes'))%>%
          mutate(talla = rep(tallas, each=nyearf)) 


fig0 <-   ggplot(filter(obs,year==2017)) + 
          geom_bar(aes(x = talla, y = value), stat="identity", fill='gray66', color = 'gray28') + 
          facet_grid(mes~year) + 
          labs(x = '', y = 'Proporción de tallas de la captura')  + 
          theme(panel.background = element_rect(fill ="gray99"),axis.text.y = element_text(hjust = 1, size=6)) + 
          theme(panel.grid=element_line(color=NA)) +
          scale_x_continuous(breaks = seq(from = 2, to = 20, by = 2))+
          scale_y_continuous(breaks = seq(from = 0, to = 0.3, by = 0.1))

fig1 <-   ggplot(filter(obs,year==2018)) + 
          geom_bar(aes(x = talla, y = value), stat="identity", fill='gray66', color = 'gray28') + 
          facet_grid(mes~year) + 
          labs(x = 'Tallas', y = 'Proporción de tallas de la captura')  + 
          theme(panel.background = element_rect(fill ="gray99"),axis.text.y = element_text(hjust = 1, size=6)) + 
          theme(panel.grid=element_line(color=NA)) + 
          scale_x_continuous(breaks = seq(from = 2, to = 20, by = 2)) +
          scale_y_continuous(breaks = seq(from = 0, to = 0.3, by = 0.1)) 
          
fig2 <-   ggplot(filter(obs,year==2019)) + 
          geom_bar(aes(x = talla, y = value), stat="identity", fill='gray66', color = 'gray28') + 
          facet_grid(mes~year) + 
          labs(x = '', y = '')  + 
          theme(panel.background = element_rect(fill ="gray99"),axis.text.y = element_text(hjust = 1, size=6)) + 
          theme(panel.grid=element_line(color=NA)) +
          scale_x_continuous(breaks = seq(from = 2, to = 20, by = 2))+
          scale_y_continuous(breaks = seq(from = 0, to = 0.3, by = 0.1))  
          
fig3 <-   ggplot(filter(obs,year==2020)) + 
          geom_bar(aes(x = talla, y = value), stat="identity", fill='gray66', color = 'gray28') + 
          facet_grid(mes~year) + 
          labs(x = 'Tallas', y = '')  + 
          theme(panel.background = element_rect(fill ="gray99"),axis.text.y = element_text(hjust = 1, size=6)) + 
          theme(panel.grid=element_line(color=NA)) +
          scale_x_continuous(breaks = seq(from = 2, to = 20, by = 2))+
          scale_y_continuous(breaks = seq(from = 0, to = 0.3, by = 0.1))



fig0+fig2+fig1+fig3

```




\pagebreak
## 2. Metodología 


```{r Fig7,warning=F, include=T, message=F, echo=T,fig.height=3,fig.width=6,fig.align="center",fig.path="Figuras/",dev=c('pdf')}

dirb<-paste(dir.0,"/cba_septiembre2020_base",sep="")
setwd(dirb)
reps1b     <- reptoRlist("MTT0920s1.rep")  
reps2b     <- reptoRlist("MTT0920s2.rep") 
reps3b     <- reptoRlist("MTT0920s3.rep") 



par(mfcol=c(1,1),mar=c(2,4,1,1)+0.5)

# modelo base
plot(reps1b$Years,reps1b$Reclutamiento,type="l",ylab="Reclutamientos",xlab="",main="Modelo base (Asesoría Septiembre 2020)",cex.axis=0.6,cex.main=0.7,cex.lab=0.7)
abline(h=c(exp(8.6053e+000),reps2b$Reclutamiento[11],reps3b$Reclutamiento[17]),col=c(1,2,3))
text(2010,c(exp(8.6053e+000),reps2b$Reclutamiento[11],reps3b$Reclutamiento[17])+1000,round(c(exp(8.6053e+000),reps2b$Reclutamiento[11],reps3b$Reclutamiento[17]),0),cex=0.7)


```

\pagebreak

## 3. RESULTADOS OBJETIVO 1

### 3.1. Descripción de los datos de entrada al modelo de evaluación de stock


```{r Fig8,warning=F, include=T, message=F, echo=FALSE,fig.height=4,fig.width=6,fig.align="center",fig.path="Figuras/",dev=fig}
year<-seq(2002,2021,1)
desemb<-c(NA,NA,NA,NA,39146,50506,45078,49225,20123,16429,19763,21888,22951,23643,18495,14134,8366,12565,14194,NA)
cuota<-c(NA,NA,NA,NA,40522,50872,41904,58481,30966,17693,14500,21670,18276,23848,18380,20000,18897,11137,15471,12347)
comun_austral<-c(38974,32843,36545,52569,rep(NA,16))
supuesto<-c(rep(NA,19),12347)

par(mfcol=c(1,1),mar=c(4,4,1,1)+0.5)
plot(year,desemb,type="h",lwd=15,ylab="Desembarques (t.)",xlab="Año",ylim=c(0,60000),xaxp=c(2000,2021,21),col="cadetblue4")
lines(year,comun_austral,type="h",lwd=15,col="dimgray")
lines(year,supuesto,type="h",lwd=15,col="goldenrod3")
lines(year,cuota,type="l",lwd=2,col=1)
legend(2011,60000,c("datos oficiales","supuesto s.comun/s.austral","supuesto de captura 2021","CBA"),lwd=c(10,10,10, 2),col=c("cadetblue4","dimgray","goldenrod3",1),bty="n",cex=0.8)
```



```{r Fig9,warning=F, include=T, message=F, echo=FALSE,fig.height=4,fig.width=6,fig.align="center",fig.path="Figuras/",dev=fig }

d2006<-c(NA,	 8384,	7485,	2008,	 3410,	2760,	3286,	723,	367,	2885,	2822,	1831)
d2007<-c(5740, 5101,	4181,	4651,	 7430,	4694,	3027,	3718,	17,	  1822,	4093, NA)
d2008<-c(NA,   10122,	6489,	4329,	 4823,	951,	282,	13,	  34,	  7046,	5954,	5035)
d2009<-c(NA,	 5,	    9488,	13247, 9750,	6553,	4407,	1514,	88,		NA,   1814,	2356)
d2010<-c(164,	 1445,	6826,	3397,	 4686,	1564,	180,	56,	  143,  NA,		758,	1006)
d2011<-c(623,  279, 	2887,	2785,  3744,	700, 	53, 	111,	21, 	14, 	2027,	3549)
d2012<-c(NA,   3855,	3190,	2151,	 1193,	2160,	6521,	NA,   NA,		3,  	4,  	642)
d2013<-c(826,  6454,	5252,	1976,	 300, 	637,	618,	737,	240,	220,	1776,	2715)
d2014<-c(1087, 3299,	4284,	756, 	 1822,	1877,	2678,	354,	43,	  175,	2722,	3681)
d2015<-c(9088, 5533,	4603,	8,	   116,	  665,	365,	65, 	42, 	59, 	66, 	3100)
d2016<-c(2523, 6362,	739,	1715,	 569, 	1698,	871,	134,	37,	  62, 	86, 	3664)
d2017<-c(531,  1280,	2858,	61, 	 2425,	1858,	947,	609,	91, 	103,	913,  2456)
d2018<-c(126,  22,  	48, 	74,  	 495,	  870, 	955,	651,	688,	61, 	1122,	3244)
d2019<-c(2456, 1524,	1218,	145,	 483,	  770,	1431,	520,	20,	  182,	1056,	1464)
d2020<-c(1899, 2101,	1027,	15,	   326,	  110,	465,	337,	87,	  80, 	3064,	4683)
d2021<-c(1162, 3103,	1845,	93,    29,    NA,   NA,   NA,   NA,   NA,   NA,   NA)

par(mfcol=c(1,1),mar=c(4,4,1,1)+0.5)
plot(seq(1,12,1),d2017,type="o",ylab="Desembarques t",xlab="Meses",ylim=c(0,5000),xlim=c(1,12),col=4,lwd=2)
lines(seq(1,12,1),d2018,type="o",col=3,lwd=2)
lines(seq(1,12,1),d2019,type="o",col=2,lwd=2)
lines(seq(1,12,1),d2020,type="o",col=1,lwd=2)
legend(6,5000,c(2017,2018,2019,2020),col=c(4,3,2,1),lwd=2,bty="n")

```



```{r Fig10,warning=F, include=T, message=F, echo=FALSE,fig.height=4,fig.width=6,fig.align="center",fig.path="Figuras/",dev=fig}
year<-seq(2007,2020,1)
tweedie<-c(26.4,	25.9,	30.5,	20.2,	19.2,	13.6,	21.6,	29.5,	26.4,	21.6,	14.6,	10.1,	14.1,	28.9)
tweedie_inter<-c(23.6,	21.6,	28.1,	19.1,	16.3,	13.7,	35.6,	27.7,	23.1,	24.0,	10.8,	10.2,	8.6,	41.4)


par(mfcol=c(1,1),mar=c(4,4,1,1)+0.5)
plot(year,tweedie,type="o",lwd=1,ylab="CPUE Estandarizada (t/viaje)",xlab="Año",ylim=c(0,55),xaxp=c(2000,2021,21),col=4,pch=19)
lines(year,tweedie_inter,type="o",lwd=1,col=1,pch=19)
legend(2011,55,c("Tweedie interacciones","Tweedie"),lwd=c(1,1),pch=19,col=c(1,4),bty="n")
```


```{r Fig11, warning=F, include=T, message=F, echo=FALSE,fig.height=4,fig.width=6,fig.align="center",fig.path="Figuras/",dev=fig}

years1  <-rep1$Years
nyears1 <- length(years1)

year<-years1[5:nyears1]  
cruceroX<-rep1$Bcru_obs[5:nyears1]/1000
cruceroX[cruceroX==0] <- NA


par(mfcol=c(1,1),mar=c(4,4,1,1)+0.5)
plot(year,cruceroX,type="p",ylab="Biomasa (miles t.)",xlab="Año",ylim=c(0,250),xaxp=c(2000,2022,22),col="black",bg="gray",pch=21,cex=1.5,main="Biomasa Crucero")
points(years1[nyears1],cruceroX[nyears1-4],bg="red",pch=21,cex=2)
```




#### ESTRUCTURA DE TALLAS DE LA FLOTA
\quad
```{r Fig12,warning=F, include=T, message=F, echo=T,fig.height=6,fig.width=6,fig.asp=1,fig.align="center",fig.path="Figuras/",dev=fig}

#######################################################################################
# AREGLOS DE DATOS
#######################################################################################
age     <-seq(5.5,20,0.5)                                            
nage    <-length(age)  
etf_obs_jun <- data.frame(rep1$Propfl_obs)


yearf   <- rep1$Years
nyearf  <- length(yearf)  

 obs       <- as.data.frame(etf_obs_jun) %>% mutate(year=yearf) %>% melt(id.vars='year') %>%
              mutate(edad = rep(age, each=nyearf)) %>% mutate(type='obs')
 
 mat  <- rbind(obs)
 
#######################################################################################
# GRAFICAS
#######################################################################################
 fig1 <- ggplot(filter(mat, type=='obs')) + 
         geom_bar(aes(x = edad, y = value), 
                  stat="identity", fill='gray66', color = 'gray28') + 
         facet_wrap(~year, dir = 'v', as.table = TRUE) + 
         labs(x = 'Tallas', y = 'Proporción de tallas de la captura') + 
         theme(panel.background = element_rect(fill ="gray99")) +
         theme(panel.grid=element_line(color=NA))
 fig1
  
```


#### ESTRUCTURA DE TALLAS DEL CRUCERO
\quad

```{r Fig13,warning=F, include=T, message=F, echo=T,fig.height=7,fig.width=7,fig.asp=1,fig.align="center",fig.path="Figuras/",dev=fig}

#######################################################################################
# AREGLOS DE DATOS
#######################################################################################
age     <-seq(5.5,20,0.5)                                            
nage    <-length(age)    
etc_obs_jun <- data.frame(rep1$Propcru_obs)
yearc   <- rep1$Years
nyearc  <-length(yearc)  

 obs      <- as.data.frame(etc_obs_jun) %>% mutate(year=yearc) %>% melt(id.vars='year') %>%
             mutate(edad = rep(age, each=nyearc)) %>% mutate(type='obs')
 mat  <- rbind(obs)
 
#######################################################################################
# GRAFICAS
#######################################################################################
 fig1 <- ggplot(filter(mat, type=='obs')) + 
         geom_bar(aes(x = edad, y = value), 
                  stat="identity", fill='gray66', color = 'gray28') + 
         facet_wrap(~year, dir = 'v', as.table = TRUE) + 
         labs(x = 'Tallas', y = 'Proporción de tallas del Crucero') + 
         theme(panel.background = element_rect(fill ="gray99")) +
         theme(panel.grid=element_line(color=NA))
 fig1
```


### 3.2. Ajustes del modelo a los datos de índices

```{r Fig19,warning=F, include=T, message=F, echo=T,fig.height=6.5,fig.width=5.5,fig.align="center",fig.path="Figuras/",dev=fig}

#######################################################################################
# AREGLOS DE DATOS
#######################################################################################

library(patchwork)

yrs   <- rep1$Years
nyrs  <- length(yrs)
lasty <- yrs[nyrs]
cvCB   <-data.1$Ind[,7]
cvcpue <-data.1$Ind[,5]
cvdes  <-data.1$Ind[,3]

ind_obs  <- cbind(c(rep0$Bcru_obs,NA),c(rep0$CPUE_obs,NA),c(rep0$Desemb_obs,NA)); ind_obs[ind_obs==0] <- NA
colnames(ind_obs) <- c('Biomasa_Crucero', 'CPUE', 'Desembarques') 

ind_jun   <- cbind(c(rep1$Bcru_pred), c(rep1$CPUE_pred), c(rep1$Desemb_pred)) 
colnames(ind_jun) <- c('Biomasa_Crucero', 'CPUE', 'Desembarques') 

ind_sept <- cbind(c(rep0$Bcru_pred,NA), c(rep0$CPUE_pred,NA), c(rep0$Desemb_pred,NA))
colnames(ind_sept) <- c('Biomasa_Crucero', 'CPUE', 'Desembarques') 

ind     <- data.frame(ind_obs) %>% mutate(Asesoría='observado') %>% 
           mutate (yrs= yrs) %>% melt(id.var=c('yrs', 'Asesoría'))  
junio   <- data.frame(ind_jun) %>% mutate (Asesoría='junio_2020') %>% 
           mutate (yrs= yrs)  %>% melt(id.var=c('yrs', 'Asesoría'))
sept    <- data.frame(ind_sept) %>% mutate (Asesoría='septiembre_2020') %>%
           mutate (yrs= yrs)  %>% melt(id.var=c('yrs', 'Asesoría'))

base1 <- data.frame(rbind(ind,junio, sept))  

#######################################################################################
# GRAFICAS
#######################################################################################

f1 <- ggplot(base1 %>% filter(Asesoría!='observado', variable=='Biomasa_Crucero'), 
        aes(yrs,value/1000000)) + 
        geom_line(aes(colour=Asesoría), size=1) +
        scale_colour_manual(values=c('black','red')) +
        geom_point(data = base1 %>% filter(Asesoría=='observado', 
                                           variable=='Biomasa_Crucero'),
        aes(yrs,value/1000000), shape = 19, colour = 'gray30') +
        geom_errorbar(data = base1 %>% filter(Asesoría=='observado',
                                              variable=='Biomasa_Crucero'),
        aes(ymin = value*exp(-1.96*cvCB)*10^-6, 
            ymax = value*exp(1.96*cvCB)*10^-6), color = 'gray30') +
        scale_x_continuous(breaks = seq(from = 1985, to = 2020, by = 5)) +
        labs(title='Biomasa de Crucero', x = 'Año', y = 'Toneladas (millones)') +
        theme_bw(base_size=9)

f2 <- ggplot(base1 %>% filter(Asesoría!='observado', variable=='CPUE'), 
            aes(yrs,value/1000000)) + 
        geom_line(aes(colour=Asesoría), size=1) +
        scale_colour_manual(values=c('black','red')) +
        geom_point(data = base1 %>% filter(Asesoría=='observado', 
                                           variable=='CPUE'),
        aes(yrs,value/1000000), shape = 19, colour = 'gray30') +
        geom_errorbar(data = base1 %>% filter(Asesoría=='observado',
                                              variable=='CPUE'),
        aes(ymin = value*exp(-1.96*cvcpue)*10^-6, 
            ymax = value*exp(1.96*cvcpue)*10^-6), color = 'gray30') +
        scale_x_continuous(breaks = seq(from = 1985, to = 2020, by = 5)) +
        labs(title='CPUE', x = 'Año', y = 'toneladas/viaje') +
        theme_bw(base_size=9)

f3 <- ggplot(base1 %>% filter(Asesoría!='observado', variable=='Desembarques'), 
        aes(yrs,value/1000)) + geom_line(aes(colour=Asesoría), size=1) +
        scale_colour_manual(values=c('black','red')) +
        geom_point(data = base1 %>% filter(Asesoría=='observado', 
                                           variable=='Desembarques'),
        aes(yrs,value/1000), shape = 19, colour = 'gray30') +
        geom_errorbar(data = base1 %>% filter(Asesoría=='observado', 
                                              variable=='Desembarques'),
        aes(ymin = value*exp(-1.96*cvdes)*10^-3, 
            ymax = value*exp(1.96*cvdes)*10^-3), color = 'gray30') +
        scale_x_continuous(breaks = seq(from = 1985, to = 2020, by = 5)) +
        labs(title='Desembarques', x = 'Año', y = 'Toneladas (miles)') +
        theme_bw(base_size=9)

f1/f2/f3 + plot_layout(guides="collect")


```

\pagebreak
### 3.2. Análisis de Residuales de los índices

```{r Fig20,warning=F, include=T, message=F, echo=T,eval=TRUE,fig.height=11,fig.width=9,fig.align="center",fig.path="Figuras/",dev=c('pdf')}

#######################################################################################
# AREGLOS DE DATOS
#######################################################################################

Res_maet <- data.frame(log(ind_obs) - log(ind_jun)) %>% 
            mutate(yrs = yrs) %>% mutate(Asesoría = 'junio 2021') 
Res_matt <- data.frame(log(ind_obs) - log(ind_sept)) %>% 
            mutate(yrs = yrs) %>% mutate(Asesoría = 'Septiembre 2020')

Res      <- rbind(Res_maet, Res_matt) %>% melt(id.vars= c('yrs','Asesoría'))
pred     <- base1 %>% filter(Asesoría!='observado') %>% mutate (pred = log(value))
predm    <- pred$pred
Res2     <- cbind(Res,predm)
  
#######################################################################################
# GRAFICAS
#######################################################################################
r1 <- ggplot(Res, aes(yrs,value)) + 
      geom_bar(aes(fill=Asesoría), stat='identity', position='dodge') +
      scale_fill_manual(values=c("red","black"))+
      geom_hline(yintercept = 0) +
      facet_wrap(. ~ variable,  ncol = 1) + 
      labs(x= 'Año', y = 'Residuales (escala log)') + 
      theme_bw(base_size=12)

r2 <- ggplot(Res2, aes(predm,value)) + 
      geom_point(aes(colour=Asesoría), size = 1.5) +
      scale_colour_manual(values=c('red',"black")) +
      geom_hline(yintercept = 0) +
      facet_wrap(. ~ variable, ncol = 1) +
      labs(x= 'Predicho (log)', y = 'Residuales') +
      theme_bw(base_size=12)

r3 <- ggplot(Res, aes(value, colour=Asesoría)) + 
      geom_histogram(fill='white', position  = 'dodge') +
      facet_wrap(. ~ variable, ncol = 1) + 
      labs(x= 'Residuales', y ='Histograma de Residuos (Frecuencia)') +
      theme_bw(base_size=12)

r4 <- ggplot(Res, aes(sample = value, colour = Asesoría)) + 
      stat_qq() + 
      stat_qq_line() +
      scale_colour_manual(values=c('red',"black")) +
      facet_wrap(. ~ variable, ncol = 1) + 
      labs(x= 'Sample Quantiles', y ='Theoretical') +
      theme_bw(base_size=12)

 r1+r4 + plot_layout(guides="collect")

```

\pagebreak
### 3.3. Ajustes del modelo a los datos de Composiciones de tallas

#### FLOTA
\quad
```{r Fig21,warning=F, include=T, message=F, echo=T,fig.height=6,fig.width=6,fig.asp=1,fig.align="center",fig.path="Figuras/",dev=fig}

#######################################################################################
# AREGLOS DE DATOS
#######################################################################################
age     <-seq(5.5,20,0.5)                                            
nage    <-length(age)  

etf_obs_jun <- data.frame(rep1$Propfl_obs)
etf_pre_jun <- rep1$Propfl_pred

etf_obs_sept <- data.frame(rbind(rep0$Propfl_obs,rep(NA,nage)))
etf_pre_sept <- data.frame(rbind(rep0$Propfl_pred,rep(NA,nage)))

yearf   <- rep1$Years
nyearf  <- length(yearf)  

 obs       <- as.data.frame(etf_obs_jun) %>% mutate(year=yearf) %>% melt(id.vars='year') %>%
              mutate(edad = rep(age, each=nyearf)) %>% mutate(type='obs')
 pred_jun  <- as.data.frame(etf_pre_jun) %>% mutate(year=yearf) %>% melt(id.vars='year') %>%
              mutate(edad = rep(age, each=nyearf)) %>% mutate(type='pred_jun')
 pred_sept <- as.data.frame(etf_pre_sept) %>% mutate(year=yearf) %>% melt(id.vars='year') %>%
              mutate(edad = rep(age, each=nyearf)) %>% mutate(type='pred_sept')
  
 mat  <- rbind(obs,pred_jun,pred_sept)
 
#######################################################################################
# GRAFICAS
#######################################################################################
 fig1 <- ggplot(filter(mat, type=='obs')) + 
         geom_bar(aes(x = edad, y = value), 
                  stat="identity", fill='gray66', color = 'gray28') + 
         facet_wrap(~year, dir = 'v', as.table = TRUE) + 
         labs(x = 'Tallas', y = 'Proporción de tallas de la captura') + 
         geom_line(data = filter(mat, type=='pred_sept'), 
                   aes(x = edad, y = value), color = 'black', size = 1) + 
         geom_line(data = filter(mat, type=='pred_jun'), 
                   aes(x = edad, y = value), color = 'red', size = 1) + 
         theme(panel.background = element_rect(fill ="gray99")) +
         theme(panel.grid=element_line(color=NA))
 fig1
  
```

\pagebreak
#### CRUCERO
\quad

```{r Fig22,warning=F, include=T, message=F, echo=T,fig.height=7,fig.width=7,fig.asp=1,fig.align="center",fig.path="Figuras/",dev=fig}

#######################################################################################
# AREGLOS DE DATOS
#######################################################################################
age     <-seq(5.5,20,0.5)                                            
nage    <-length(age)    

etc_obs_sept <- data.frame(rbind(rep0$Propcru_obs,rep(NA,nage)))
etc_pre_sept <- data.frame(rbind(rep0$Propcru_pred,rep(NA,nage)))

etc_obs_jun <- data.frame(rep1$Propcru_obs)
etc_pre_jun <- rep1$Propcru_pred

yearc   <- rep1$Years
nyearc  <-length(yearc)  

 obs      <- as.data.frame(etc_obs_jun) %>% mutate(year=yearc) %>% melt(id.vars='year') %>%
             mutate(edad = rep(age, each=nyearc)) %>% mutate(type='obs')
 
 pred_jun <- as.data.frame(etc_pre_jun) %>% mutate(year=yearc) %>% melt(id.vars='year') %>%
             mutate(edad = rep(age, each=nyearf)) %>% mutate(type='pred_jun')
 
 pred_sept <- as.data.frame(etc_pre_sept) %>% mutate(year=yearc) %>% melt(id.vars='year') %>%
              mutate(edad = rep(age, each=nyearf)) %>% mutate(type='pred_sept')
 
 mat  <- rbind(obs,pred_jun,pred_sept)
 
#######################################################################################
# GRAFICAS
#######################################################################################
 fig1 <- ggplot(filter(mat, type=='obs')) + 
         geom_bar(aes(x = edad, y = value), 
                  stat="identity", fill='gray66', color = 'gray28') + 
         facet_wrap(~year, dir = 'v', as.table = TRUE) + 
         labs(x = 'Tallas', y = 'Proporción de tallas del Crucero') + 
         geom_line(data = filter(mat, type=='pred_sept'), 
                   aes(x = edad, y = value),color = 'black', size = 1) + 
         geom_line(data = filter(mat, type=='pred_jun'), 
                   aes(x = edad, y = value),color = 'red', size = 1) + 
         theme(panel.background = element_rect(fill ="gray99")) +
         theme(panel.grid=element_line(color=NA))
 fig1
```

\pagebreak
### 3.4. Análisis de Residuales de Composiciones de tallas

```{r Fig23, warning=F, include=T, message=F, echo=T,fig.height=7,fig.width=8,fig.align="center",fig.path="Figuras/",dev=fig}
par(mfcol=c(1,2))
#Flota
cx<-0.7
#######################################################################################
# Residuales Flota
#######################################################################################
anos        <-rep1$Years
obsF_alt    <-rep1$Propfl_obs
preF_alt    <-rep1$Propfl_pred
resF_alt    <-obsF_alt-preF_alt

rng <-range(resF_alt,na.rm=T)
dd  <-dim(resF_alt)
est <-matrix(NA,nrow=dd[1],ncol=dd[2])

for(j in 1:dd[1]){for(k in 1:dd[2]){val<-resF_alt[j,k]
if(val>0){est[j,k]<-val/rng[2]}
else{est[j,k]<-val/rng[1]*-1}}}

par(mar=c(5.4,6.7,2,1),cex.axis=cx,cex.lab=cx)
image(age,anos,t(est),col=0,yaxt="n",xlab="",ylab="")
ee  <-dim(est)
for(n in 1:ee[1]){for(m in 1:ee[2]){vol<-est[n,m]
if(is.na(vol)==FALSE){
	if(vol>0){points(age[m],anos[n],pch=19,cex=2*sqrt(vol),col=1)}
	if(vol<0){points(age[m],anos[n],pch=1,cex=2*sqrt(vol*-1),col=1)}
}}}
mtext("Flota - junio 2021",side=3,cex=cx)
mtext("Tallas (cm)",side=1,line=3.2,cex=cx);posi<-seq(1,57,by=4)
axis(2,at=anos,labels=anos,las=2,cex=cx)
mtext("Años",side=2,line=4.7,cex=cx)
box()
#######################################################################################
# Residuales Cruceros
#######################################################################################
obsB_alt <-rep1$Propcru_obs
preB_alt <-rep1$Propcru_pred
resB_alt <-obsB_alt-preB_alt

rng <-range(resB_alt,na.rm=T)
dd  <-dim(resB_alt)
est <-matrix(NA,nrow=dd[1],ncol=dd[2])

for(j in 1:dd[1]){for(k in 1:dd[2]){val<-resB_alt[j,k]
if(val>0){est[j,k]<-val/rng[2]}
else{est[j,k]<-val/rng[1]*-1}}}

par(mar=c(5.4,6.7,2,1),cex.axis=cx,cex.lab=cx)
image(age,anos,t(est),col=0,yaxt="n",xlab="",ylab="")
ee  <-dim(est)
for(n in 1:ee[1]){for(m in 1:ee[2]){vol<-est[n,m]
if(is.na(vol)==FALSE){
	if(vol>0){points(age[m],anos[n],pch=19,cex=2*sqrt(vol),col=1)}
	if(vol<0){points(age[m],anos[n],pch=1,cex=2*sqrt(vol*-1),col=1)}
}}}
mtext("Crucero Acústico - junio 2021",side=3,cex=cx)
mtext("Tallas (cm)",side=1,line=3.2,cex=cx);posi<-seq(1,57,by=4)
axis(2,at=anos,labels=anos,las=2,cex=cx)
mtext("Años",side=2,line=4.7,cex=cx)
box()
```

\pagebreak
### 3.5. Comparación con evaluaciones anteriores

```{r Fig24,warning=F, include=T, message=F, echo=T,fig.height=7,fig.width=6,fig.align="center",fig.path="Figuras/",dev=c('pdf')}

#######################################################################################
# AREGLOS DE DATOS
#######################################################################################   
years.1   <- data.1$Ind[,1]  ; nyears.1  <- data.1$nanos 
years.0   <- data.1$Ind[,1]  ; nyears.0  <- data.1$nanos 

R_jun19   <- c(6215,9079,13095,19689,8096,8467,10623,6528,5133,5375,13802,2383,12211,
               3249,2441,4388,2445,6665,NA,NA)
R_sept19  <- c(6174,9049,13026,19810,8084,8452,10630,6544,5134,5369,13770,2410,12176,
               3261,2505,4861,2735,4690,NA,NA)
BD_jun19  <- c(40355,56370,55954,56952,74917,58016,37351,29081,28055,26737,29062,44469,
               37477,40608,30858,17861,17043,17109,NA,NA)
BD_sept19 <- c(39991,56080,55914,57142,75339,58468,37718,29360,28317,26985,29433,44484,
               37546,40817,31226,18630,19126,18793,NA,NA)
F_jun19   <- c(0.5,0.35,0.4,0.5,0.33,0.6,0.72,0.95,0.38,0.33,0.28,0.29,0.35,0.35,0.43,
               0.49,0.29,0.33,NA,NA)
F_sept19  <- c(0.5,0.35,0.4,0.49,0.33,0.59,0.71,0.94,0.38,0.33,0.28,0.3,0.37,0.36,0.43,
               0.48,0.26,0.34,NA,NA)

dat3c <- data.frame(years=years.0,
                    Rt=c(R_jun19),
                    SSBt=c(BD_jun19),
                    Ft=c(F_jun19))%>%
         mutate(Series=rep("jun19",nyears.0))%>%mutate(Modelo=rep("M_base",nyears.0))%>%
         melt(id.var=c('years', 'Series','Modelo'))

dat2c <- data.frame(years=years.0,
                    Rt=c(R_sept19),
                    SSBt=c(BD_sept19),
                    Ft=c(F_sept19))%>%
         mutate(Series=rep("sept19",nyears.0))%>%mutate(Modelo=rep("M_base",nyears.0))%>%
         melt(id.var=c('years', 'Series','Modelo'))

dat1c <- data.frame(years=years.0,
                    Rt=c(rep.0$Reclutamiento,NA),
                    SSBt=c(rep.0$Biomasa_desovante,NA),
                    Ft=c(rep.0$F,NA))%>%
         mutate(Series=rep("jun20",nyears.0))%>%mutate(Modelo=rep("M_base",nyears.0))%>%
         melt(id.var=c('years', 'Series','Modelo'))

dat0c <- data.frame(years=years.0,
                    Rt=c(rep0$Reclutamiento,NA),
                    SSBt=c(rep0$Biomasa_desovante,NA),
                    Ft=c(rep0$F,NA))%>% 
         mutate(Series=rep("sept20",nyears.0))%>%mutate(Modelo=rep("M_base",nyears.0))%>%
         melt(id.var=c('years', 'Series','Modelo'))

datc <- data.frame(years=years.1,
                   Rt=c(rep1$Reclutamiento),
                   SSBt=c(rep1$Biomasa_desovante),
                   Ft=c(rep1$F))%>% 
         mutate(Series=rep("jun21",nyears.0))%>%mutate(Modelo=rep("M_base",nyears.1))%>%
         melt(id.var=c('years', 'Series','Modelo'))

data <- data.frame(rbind(dat3c,dat2c,dat1c,dat0c,datc))  

#######################################################################################
# GRAFICAS
#######################################################################################
f1<- ggplot(data %>% filter(variable=='Rt',Modelo=='M_base'),
            aes(years,value/10^6)) + 
     geom_line(aes(colour=Series), size=0.3)+
     labs(x = '', y = 'Reclutamientos',colour='Asesorías')  +
     scale_x_continuous(breaks = seq(from = 1990, to = 2020, by = 5)) +
     scale_colour_manual(values=seq(1,5,1))+
     theme_bw(base_size=11) + 
     ggtitle('Modelo base')+
     theme(plot.title = element_text(hjust = 0.5),legend.position="none")

f2<- ggplot(data %>% filter(variable=='SSBt',Modelo=='M_base'),
            aes(years,value/10^6)) + 
     geom_line(aes(colour=Series), size=0.3)+
     labs(x = '', y = 'Biomasa desovante (t)',colour='Asesorías')  +
     scale_x_continuous(breaks = seq(from = 1990, to = 2020, by = 5)) +
     scale_colour_manual(values=seq(1,5,1))+
     theme_bw(base_size=11) + 
     theme(plot.title = element_text(hjust = 0.5),legend.position="right")

f3<- ggplot(data %>% filter(variable=='Ft',Modelo=='M_base'),
            aes(years,value)) + 
     geom_line(aes(colour=Series), size=0.3)+
     labs(x = '', y = 'Mortalidad por pesca',colour='Asesorías')  +
     scale_x_continuous(breaks = seq(from = 1990, to = 2020, by = 5)) +
     scale_colour_manual(values=seq(1,5,1))+
     theme_bw(base_size=11) + 
     theme(plot.title = element_text(hjust = 0.5),legend.position="none")

 (f1/f2/f3)  

```

\pagebreak
### 3.6. Análisis retrospectivo

```{r VariablesJunio_std, echo=T,message=FALSE, warning=FALSE, include=T}

years<-rep1$Years
nyears<-length(years)

Rt1      <- subset(std1,name=="Reclutas")$value 
Rt1std   <- subset(std1,name=="Reclutas")$std
BT1      <- subset(std1,name=="BT")$value   
BT1std   <- subset(std1,name=="BT")$std
BD1      <- subset(std1,name=="BD")$value   
BD1std   <- subset(std1,name=="BD")$std
Ft1      <- subset(std1,name=="log_F")$value   
Ft1std   <- subset(std1,name=="log_F")$std

VarPob_jun<- data.frame(x=years, Rt1=Rt1,BT1=BT1,BD1=BD1,Ft1=exp(Ft1), 
         lowerRt1 = (Rt1 -1.96*Rt1std), upperRt1 = (Rt1+1.96*Rt1std),
         lowerBT1 = (BT1 -1.96*BT1std), upperBT1 = (BT1+1.96*BT1std),
         lowerBD1 = (BD1 -1.96*BD1std), upperBD1 = (BD1+1.96*BD1std),
         lowerFt1 = exp(Ft1 -1.96*Ft1std), upperFt1 = exp(Ft1+1.96*Ft1std))

```

```{r Dat_Retrospectivo_junio, eval=T,echo=T, message=FALSE, warning=FALSE, include=T}

######################################################################################
# AREGLOS DE DATOS
#######################################################################################
dir<-paste(dir.0,"/RetrospectivobaseJun",sep="")
setwd(dir)
admb<-"MTT0621"
#######################################################################################

years       <- rep1$Years
nyears      <- length(years)
retros      <- seq(1,3)
nretros     <- length(retros)
year_retros <- as.factor(years[(nyears-(nretros-1)):nyears])
                      
retroR      <- matrix(0,nrow=nyears,ncol=nretros+1)
retroBD     <- matrix(0,nrow=nyears,ncol=nretros+1)
retroF      <- matrix(0,nrow=nyears,ncol=nretros+1)

for(i in 1:length(retros)){
  rep <- reptoRlist(paste(admb,"s",i,".rep",sep=""))
  retroR[,i+1]  <- c(rep$Reclutamiento,rep(NA,i-1))
  retroBD[,i+1] <- c(rep$Biomasa_desovante,rep(NA,i-1))
  retroF[,i+1]  <- c(rep$F,rep(NA,i-1)) }

#######################################################################################
# retrospectivo relativo (cálculo)
#######################################################################################
    mohn.r       <- rep(NA, nretros)
    rel.diff.r   <- matrix(NA, nrow=nyears, ncol=(nretros))
    mohn.ssb     <- rep(NA, nretros)
    rel.diff.ssb <- matrix(NA, nrow=nyears, ncol=(nretros))
    mohn.f       <- rep(NA, nretros)
    rel.diff.f   <- matrix(NA, nrow=nyears, ncol=(nretros))

    for(j in 1:nretros){
      rel.diff.r[,j]   <- (retroR[,(j+1)]-retroR[,2])/retroR[,2]
      mohn.r[j]        <- rel.diff.r[(nyears-j),j]
      rel.diff.ssb[,j] <- (retroBD[,(j+1)]-retroBD[,2])/retroBD[,2]
      mohn.ssb[j]      <- rel.diff.ssb[(nyears-j),j]
      rel.diff.f[,j]   <- (retroF[,(j+1)]-retroF[,2])/retroF[,2]
      mohn.f[j]        <- rel.diff.f[(nyears-j),j]}
    
    ave.mohn.r    <- mean(mohn.r)
    ave.mohn.ssb  <- mean(mohn.ssb)
    ave.mohn.f    <- mean(mohn.f)

#######################################################################################
# Para retrospectivo tradicional
#######################################################################################
Rt_retro <- data.frame(x=years, 
                      y1=retroR[,2],
                      y2=retroR[,3],
                      y3=retroR[,4],
                      lower = (Rt1 -1.96*Rt1std), 
                      upper = (Rt1+1.96*Rt1std))
BD_retro <- data.frame(x=years, 
                      y1=retroBD[,2],
                      y2=retroBD[,3],
                      y3=retroBD[,4],
                      lower = (BD1 -1.96*BD1std), 
                      upper = (BD1+1.96*BD1std))
Ft_retro <- data.frame(x=years, 
                      y1=retroF[,2],
                      y2=retroF[,3],
                      y3=retroF[,4], 
                      lower = exp(Ft1-1.96*Ft1std), 
                      upper = exp(Ft1+1.96*Ft1std))

#######################################################################################
# Para restrospectivo relativo
#######################################################################################
Rt_retroRel <- data.frame(x=years, 
                         y1=rel.diff.r[,1],
                         y2=rel.diff.r[,2],
                         y3=rel.diff.r[,3])
BD_retroRel <- data.frame(x=years, 
                         y1=rel.diff.ssb[,1],
                         y2=rel.diff.ssb[,2],
                         y3=rel.diff.ssb[,3])
Ft_retroRel <- data.frame(x=years, 
                         y1=rel.diff.f[,1],
                         y2=rel.diff.f[,2],
                         y3=rel.diff.f[,3])

```


```{r Fig25, eval=T,echo=T, message=FALSE, warning=FALSE, include=T, fig.align="center", fig.height=8, fig.width=8,fig.path=dir.Fig,dev=fig}

#######################################################################################
# GRAFICAS
#######################################################################################
#Retrospectivo tradicional
#######################################################################################
Rt <- ggplot(Rt_retro) + 
      geom_ribbon(aes(ymin=lower, ymax=upper, x=x, fill = "IC asintótico"), alpha = 0.2)+
      geom_line(aes(y=y1, x=x, colour = year_retros[nretros]), size=0.5)+
      geom_line(aes(y=y2, x=x, colour = year_retros[nretros-1]), size=0.5)+
      geom_line(aes(y=y3, x=x, colour = year_retros[nretros-2]), size=0.5)+
      labs(x = '', y = 'Reclutamientos ',colour='Asesorías')  +
      scale_x_continuous(breaks = seq(from = 1995, to = 2020, by = 2)) +
      scale_colour_manual("",values=c("orange","green","blue","red","black"))+
      scale_fill_manual("",values=c("grey30"))+
      theme_bw(base_size=8) +
      ggtitle('')+
      theme(plot.title = element_text(hjust = 0.5),legend.position="top")

BD <- ggplot(BD_retro) + 
      geom_ribbon(aes(ymin=lower, ymax=upper, x=x, fill = ""), alpha = 0.2)+
      geom_line(aes(y=y1, x=x, colour = year_retros[nretros]), size=0.5)+
      geom_line(aes(y=y2, x=x, colour = year_retros[nretros-1]), size=0.5)+
      geom_line(aes(y=y3, x=x, colour = year_retros[nretros-2]), size=0.5)+
      labs(x = '', y = 'Biomasa desovante (t)',colour='Asesorías')  +
      scale_x_continuous(breaks = seq(from = 1995, to = 2020, by = 2)) +
      scale_colour_manual("",values=c("orange","green","blue","red","black"))+
      scale_fill_manual("",values=c("grey30"))+
      theme_bw(base_size=8) +
      ggtitle('')+
      theme(plot.title = element_text(hjust = 0.5),legend.position="none")

Ft <- ggplot(Ft_retro) + 
      geom_ribbon(aes(ymin=lower, ymax=upper, x=x, fill = ""), alpha = 0.2)+
      geom_line(aes(y=y1, x=x, colour = year_retros[nretros]), size=0.5)+
      geom_line(aes(y=y2, x=x, colour = year_retros[nretros-1]), size=0.5)+
      geom_line(aes(y=y3, x=x, colour = year_retros[nretros-2]), size=0.5)+
      labs(x = '', y = 'Mortalidad por pesca (F)',colour='Asesorías')  +
      scale_x_continuous(breaks = seq(from = 1995, to = 2020, by = 2)) +
      scale_colour_manual("",values=c("orange","green","blue","red","black"))+
      scale_fill_manual("",values=c("grey30"))+
      theme_bw(base_size=8) +
      ggtitle('')+
      theme(plot.title = element_text(hjust = 0.5),legend.position="none")

#######################################################################################
#Retrospectivo relativo
#######################################################################################
Rtrel <- ggplot(Rt_retroRel) + lims(y=c(-1,1)) +
    geom_line(aes(y=y1, x=x, colour = year_retros[nretros]), size=0.5)+
    geom_line(aes(y=y2, x=x, colour = year_retros[nretros-1]), size=0.5)+
    geom_line(aes(y=y3, x=x, colour = year_retros[nretros-2]), size=0.5)+
   annotate("text", x=2004, y=0.75,label=paste("Rho =",round(ave.mohn.r,2))) +
    labs(x = '', y = 'Diferencia porcentual del último año',colour='Asesorías')  +
    scale_x_continuous(breaks = seq(from = 1995, to = 2020, by = 2)) +
    scale_colour_manual("",values=c("orange","green","blue","red","black"))+
    scale_fill_manual("",values=c("grey30"))+
    theme_bw(base_size=8) +
     ggtitle('')+
     theme(plot.title = element_text(hjust = 0.5),legend.position="none")

BDrel <- ggplot(BD_retroRel) + lims(y=c(-1,1)) +
     geom_line(aes(y=y1, x=x, colour = year_retros[nretros]), size=0.5)+
    geom_line(aes(y=y2, x=x, colour = year_retros[nretros-1]), size=0.5)+
    geom_line(aes(y=y3, x=x, colour = year_retros[nretros-2]), size=0.5)+
   annotate("text", x=2004, y=0.75,label=paste("Rho =",round(ave.mohn.ssb,2))) +
    labs(x = '', y = 'Diferencia porcentual del último año',colour='Asesorías')  +
    scale_x_continuous(breaks = seq(from = 1995, to = 2020, by = 2)) +
    scale_colour_manual("",values=c("orange","green","blue","red","black"))+
    scale_fill_manual("",values=c("grey30"))+
    theme_bw(base_size=8) +
     ggtitle('')+
     theme(plot.title = element_text(hjust = 0.5),legend.position="none")

Ftrel <- ggplot(Ft_retroRel) + lims(y=c(-1,1)) +
    geom_line(aes(y=y1, x=x, colour = year_retros[nretros]), size=0.5)+
    geom_line(aes(y=y2, x=x, colour = year_retros[nretros-1]), size=0.5)+
    geom_line(aes(y=y3, x=x, colour = year_retros[nretros-2]), size=0.5)+
   annotate("text", x=2004, y=0.75,label=paste("Rho =",round(ave.mohn.f,2))) +
    labs(x = '', y = 'Diferencia porcentual del último año',colour='Asesorías')  +
    scale_x_continuous(breaks = seq(from = 1995, to = 2020, by = 2)) +
    scale_colour_manual("",values=c("orange","green","blue","red","black"))+
    scale_fill_manual("",values=c("grey30"))+
    theme_bw(base_size=8) +
    ggtitle('')+
    theme(plot.title = element_text(hjust = 0.5),legend.position="none")

Rt/BD/Ft |Rtrel/BDrel/Ftrel

```

\pagebreak
### 3.7. Perfil de verosimilitud

```{r Fig26, eval=T, echo=T, message=FALSE, warning=FALSE, include=T, fig.align="center", fig.height=4, fig.width=5,fig.path=dir.Fig,dev=fig}
######################################################################################
# AREGLOS DE DATOS
#######################################################################################
admb<-"MTT0621"
dir<-paste(dir.0,"/VerosimilitudbaseJun",sep="")
setwd(dir)
#######################################################################################
  casos <-35
  logRo    <- rep(0,casos)
  likeval  <- matrix(ncol=9,nrow=casos)
  slikeval <- matrix(ncol=10,nrow=casos)
  
  for(i in 1:casos){
    rep         <- reptoRlist(paste(admb,"s",i,".rep",sep=""))
    data        <- readLines(paste(admb,"s",i,".dat", sep=''),encoding="UTF-8")
    logRo[i]    <- as.numeric(data[161])
    likeval[i,] <- rep$Likeval}
  #======================================================================================
  # SEXTO PASO: ESTANDARIZAR VEROSIMILITUD
  #======================================================================================
  like    <- data.frame(round(likeval,3),Total=apply(likeval,1,sum))
  minLik  <- apply(like,2,min)                         # busca el minimo
  for(i in 1:10){slikeval[,i]<-like[,i]-minLik[i]}    # Estandarizacin
  #======================================================================================
  # ULTIMO PASO: GUARDAR TABLAS Y FIGURA
  #======================================================================================
  names<-c("Ro","cpue",	"cru","mph", 	"desemb",	"proflo",	"procru",	
           "desvRo",	"desNo",	"Lo", "Total")
  # Tabla verosimilitud
  TLk1 <- data.frame(exp(logRo),like);
  colnames(TLk1)<-names
  # Tabla estandarizada
  TLk2 <- data.frame(exp(logRo),slikeval);
  colnames(TLk2)<-names
  
#######################################################################################
# GRAFICAS
#######################################################################################
  par(mar=c(4,4,1,1)+0.5)
  plot(TLk2$Ro,TLk2$Total,type="l",lwd=3,ylim=c(0,4),xlim=c(2500,8000), 
       xaxs= "i",yaxs= "i", ylab="L-min(L)",xlab="Ro", las=1,
       main="Modelo base",cex.main=0.7,cex.axis=0.7,cex.lab=0.7)
  abline(h=2,col=1,lty=2)
   for(i in 2:7){
  lines(TLk2$Ro,TLk2[,i],col=i,lty=2,lwd=2)}
  legend(6000,4,names[c(11,2:7)],col=1:8,lty=c(1,rep(2,7)),
          lwd=2,bty="n",cex=0.8)
```

\pagebreak
### 3.8. Sensibilidad a la actualización de datos

\pagebreak
## 4. RESULTADOS OBJETIVO 2
### 4.1. Indicadores del stock

```{r Variables_sept, echo=F,message=FALSE, warning=FALSE, include=T}

years0   <- rep1$Years
nyears0  <- length(years0)

Ro0      <- subset(std0,name=="log_Rmed")$value
Rt0      <- c(subset(std0,name=="Reclutas")$value,NA) 
Rt0std   <- c(subset(std0,name=="Reclutas")$std,NA)
BT0      <- c(subset(std0,name=="BT")$value,NA)   
BT0std   <- c(subset(std0,name=="BT")$std,NA)
BD0      <- c(subset(std0,name=="BD")$value,NA)   
BD0std   <- c(subset(std0,name=="BD")$std,NA)
Ft0      <- c(subset(std0,name=="log_F")$value,NA)   
Ft0std   <- c(subset(std0,name=="log_F")$std,NA)

VarPobSep<- data.frame(x=years0,
                       Rt0=Rt0,
                       BT0=BT0,
                       BD0=BD0,
                       Ft0=exp(Ft0), 
         lowerRt0 = (Rt0 -1.96*Rt0std),
         upperRt0 = (Rt0 +1.96*Rt0std),
         lowerBT0 = (BT0 -1.96*BT0std),
         upperBT0 = (BT0 +1.96*BT0std),
         lowerBD0 = (BD0 -1.96*BD0std),
         upperBD0 = (BD0 +1.96*BD0std),
         lowerFt0 = exp(Ft0 -1.96*Ft0std),
         upperFt0 = exp(Ft0 +1.96*Ft0std))
```

```{r Variables_junio, echo=F,message=FALSE, warning=FALSE, include=T}

years1   <- rep1$Years
nyears1  <- length(years1)

Ro1      <- subset(std1,name=="log_Rmed")$value
Rt1      <- subset(std1,name=="Reclutas")$value 
Rt1std   <- subset(std1,name=="Reclutas")$std
BT1      <- subset(std1,name=="BT")$value   
BT1std   <- subset(std1,name=="BT")$std
BD1      <- subset(std1,name=="BD")$value   
BD1std   <- subset(std1,name=="BD")$std
Ft1      <- subset(std1,name=="log_F")$value   
Ft1std   <- subset(std1,name=="log_F")$std

VarPobJun<- data.frame(x=years1, 
                       Rt1=Rt1,
                       BT1=BT1,
                       BD1=BD1,
                       Ft1=exp(Ft1), 
         lowerRt1 = (Rt1 -1.96*Rt1std), 
         upperRt1 = (Rt1 +1.96*Rt1std),
         lowerBT1 = (BT1 -1.96*BT1std), 
         upperBT1 = (BT1 +1.96*BT1std),
         lowerBD1 = (BD1 -1.96*BD1std), 
         upperBD1 = (BD1 +1.96*BD1std),
         lowerFt1 = exp(Ft1 -1.96*Ft1std), 
         upperFt1 = exp(Ft1 +1.96*Ft1std))
```



```{r Fig27, echo=FALSE, message=FALSE, warning=FALSE, include=T, fig.align="center", fig.height=6, fig.width=8,fig.path=dir.Fig,dev=fig}


Rt <- ggplot() + 
    geom_line(data=VarPobJun,aes(y=Rt1, x=x, colour = "junio 2021"), size=0.5)+
    geom_line(data=VarPobSep,aes(y=Rt0, x=x, colour = "septiembre 2020"), size=0.5)+
    geom_ribbon(data=VarPobJun,aes(ymin=lowerRt1, ymax=upperRt1, x=x, fill = "IC"), alpha = 0.2)+
    geom_ribbon(data=VarPobSep,aes(ymin=lowerRt0, ymax=upperRt0, x=x, fill = ""), alpha = 0.2)+
    geom_hline(yintercept = mean(VarPobJun$Rt1),colour='black',lty=2) +
     annotate("text", x=2000, y=mean(VarPobJun$Rt1),label=expression("R"[promedio])) +
    labs(x = '', y = 'Reclutamientos',colour='Asesorías')  +
     scale_x_continuous(breaks = seq(from = 1960, to = 2021, by = 2)) +
    scale_colour_manual("",values=c('red',"black"))+
    scale_fill_manual("",values=c("grey30",'gray75'))+
    theme_bw(base_size=8) +
     ggtitle('')+
     theme(plot.title = element_text(hjust = 0.5),legend.position="top")

BT <- ggplot() + 
     geom_line(data=VarPobJun,aes(y=BT1, x=x, colour = "junio 2021"), size=0.5)+
     geom_line(data=VarPobSep,aes(y=BT0, x=x, colour = "septiembre 2020"), size=0.5)+
     geom_ribbon(data=VarPobJun,aes(ymin=lowerBT1, ymax=upperBT1, x=x, fill = "IC"), alpha = 0.2)+
     geom_ribbon(data=VarPobSep,aes(ymin=lowerBT0, ymax=upperBT0, x=x, fill = ""), alpha = 0.2)+
     geom_hline(data=VarPobJun,yintercept = mean(BT1),colour='black',lty=2) +
     annotate("text", x=2000, y=mean(BT1),label=expression("BT"[promedio])) +
    labs(x = '', y = 'Biomasa total (t)',colour='Asesorías')  +
     scale_x_continuous(breaks = seq(from = 1960, to = 2021, by = 2)) +
    scale_colour_manual("",values=c('red',"black"))+
    scale_fill_manual("",values=c("grey30",'gray75'))+
    theme_bw(base_size=8) +
     ggtitle('')+
     theme(plot.title = element_text(hjust = 0.5),legend.position="none")

BD <- ggplot() + 
     geom_line(data=VarPobJun,aes(y=BD1, x=x, colour = "junio 2021"), size=0.5)+
     geom_line(data=VarPobSep,aes(y=BD0, x=x, colour = "septiembre 2020"), size=0.5)+
     geom_ribbon(data=VarPobJun,aes(ymin=lowerBD1, ymax=upperBD1, x=x, fill = "IC"), alpha = 0.2)+
     geom_ribbon(data=VarPobSep,aes(ymin=lowerBD0, ymax=upperBD0, x=x, fill = ""), alpha = 0.2)+
     geom_hline(data=VarPobJun,yintercept = mean(BD1),colour='black',lty=2) +
     annotate("text", x=2000, y=mean(BD1),label=expression("BD"[promedio])) +
     labs(x = '', y = 'Biomasa desovante (t)',colour='Asesorías')  +
     scale_x_continuous(breaks = seq(from = 1960, to = 2021, by = 2)) +
     scale_colour_manual("",values=c('red',"black"))+
     scale_fill_manual("",values=c("grey30",'gray75'))+
     theme_bw(base_size=8) +
     ggtitle('')+
     theme(plot.title = element_text(hjust = 0.5),legend.position="top")

Ft <- ggplot() + 
    geom_line(data=VarPobJun,aes(y=Ft1, x=x, colour = "junio 2021"), size=0.5)+
    geom_line(data=VarPobSep,aes(y=Ft0, x=x, colour = "septiembre 2020"), size=0.5)+
    geom_ribbon(data=VarPobJun,aes(ymin=lowerFt1, ymax=upperFt1, x=x, fill = "IC"), alpha = 0.2)+
    geom_ribbon(data=VarPobSep,aes(ymin=lowerFt0, ymax=upperFt0, x=x, fill = ""), alpha = 0.2)+
     geom_hline(yintercept = median(VarPobJun$Ft1),colour='black',lty=2) +
     annotate("text", x=2018, y=median(VarPobJun$Ft1),label=expression("F"[mediana])) +
    labs(x = '', y = 'Mortalidad por pesca (F)',colour='Asesorías')  +
    scale_x_continuous(breaks = seq(from = 1960, to = 2021, by = 2)) +
    scale_colour_manual("",values=c('red',"black"))+
    scale_fill_manual("",values=c("grey30",'gray75'))+
    theme_bw(base_size=8) +
     ggtitle('')+
     theme(plot.title = element_text(hjust = 0.5),legend.position="none")

Rt/BT | (BD/Ft)

```



```{r Fig28,warning=F, include=T, message=F, echo=T,fig.height=5,fig.width=10,fig.align="center",fig.path="Figuras/",dev=c('pdf')}

par(mfrow=c(1,2),mar=c(4,4,1,1)+0.5)

# ASESORÍA JUNIO 2021
plot(rep1$Tallas,rep1$Selflo_talla[1,],type="l",las=1,col=4,ylim=c(0,1.1),
     ylab="Selectividad",xlab="Tallas (cm)",main="Flota")
lines(rep1$Tallas,rep1$Selflo_talla[9,],type="l",col=3)
lines(rep1$Tallas,rep1$Selflo_talla[nyears1,],type="l",col=2)
legend(13,0.3,c("sel_2002-2009","sel_2010-2012","sel_2013-2020"),
       col=c(4,3,2),lwd=c(1,1,1),cex=0.8,bty="n")

# ASESORÍA JUNIO 2021
plot(rep1$Tallas,rep1$Selcru_talla[1,],type="l",las=1,col=4,ylim=c(0,1.1),
     ylab="Selectividad",xlab="Tallas (cm)",main="Crucero")
lines(rep1$Tallas,rep1$Selcru_talla[nyears1,],type="l",col=2)
legend(13,0.3,c("sel_2002-2012","sel_2013-2020"),
       col=c(4,2),lwd=c(1,1),cex=0.8,bty="n")

```



### 4.2. Estados de explotación

```{r Fspr_baseJunio,warning=F, include=T, message=F, echo=FALSE,eval=T}

Tsard<- read.table(paste(getwd(),"/funciones/T0918.txt",sep=""),sep="",na="NA",fill=T) #se debe actualizar esto???
# Probar 3 bloques de selectividad
source(paste(getwd(),"/funciones/Fun_Pbrs.R",sep=""))

nyears1<-length(rep1$Years)

Dat<-list()
Dat$M  	  <- 0.83
Dat$Tspw	<- 0.58
Dat$Mad	  <- data.1$Madurez
Dat$Wmed	<- data.1$Pesos_medios
Dat$Pre   <- rep1$Fun_rec_talla
Ta        <- as.matrix(Tsard)
talla  	  <- data.1$Tallas
edad      <- seq(0,4,1)
Fmort 	  <- seq(0,3,0.01)      
R0 		    <- 1

#Calculo de FRMS para cada bloque de selectividad
Dat$Sel	  <- rep1$Selflo_talla[1,] #bloque 1=[1,], bloque 2=[9,], bloque 3=[19,]
PBRsb1    <- SPRFmort(R0,Fmort,talla,edad,Dat) 
FRMSb1    <- subset(PBRsb1,PBRsb1[,4]==0.60)[1]

Dat$Sel	  <- rep1$Selflo_talla[10,] #bloque 1=[1,], bloque 2=[9,], bloque 3=[19,]
PBRsb2    <- SPRFmort(R0,Fmort,talla,edad,Dat) 
FRMSb2    <- subset(PBRsb2,PBRsb2[,4]==0.60)[1]

Dat$Sel	  <- rep1$Selflo_talla[nyears1,] #bloque 1=[1,], bloque 2=[9,], bloque 3=[19,]
PBRsb3    <- SPRFmort(R0,Fmort,talla,edad,Dat) 
FRMSb3    <- subset(PBRsb3,PBRsb3[,4]==0.60)[1]

FrmsPorBloque<-rbind(Frms_bloque1=FRMSb1,Frms_bloque2=FRMSb2,Frms_bloque3=FRMSb3)
#FrmsPorBloque

# PBRs asesoría junio
BDo1    <- rep1$BD_virgen_LP 
BRMS1   <- BDo1*0.55
BDlim1  <- BDo1*0.275
FRMS1   <- data.1$Ind[nyears1,13]

```

```{r Fig29,warning=F, include=T, message=F,eval=T, echo=FALSE,fig.height=4,fig.width=8,fig.align="center",fig.path="Figuras/",dev=c('pdf')}

par(mfcol=c(1,2),mar=c(4,4,1,1)+0.5)
plot(rep1$Tallas,rep1$Selflo_talla[1,],type="l",las=1,col=4,ylab="Selectividad",xlab="Tallas (cm)")
lines(rep1$Tallas,rep1$Selflo_talla[9,],type="l",col=3)
lines(rep1$Tallas,rep1$Selflo_talla[nyears1,],type="l",col=2)
lines(rep1$Tallas,data.1$Madurez,lwd=2)
legend(13,0.3,c("bloque_sel1","bloque_sel2","bloque_sel3","Madurez"),col=c(4,3,2,1),lwd=c(1,1,1,2),cex=0.8,bty="n")

plot(PBRsb1[,1],PBRsb1[,4],type="l",ylab="%BDPR",xlab="Mortalidad por pesca (F)",lwd=1,las=1,col=4)
lines(PBRsb2[,1],PBRsb2[,4],col=3,lwd=1)
lines(PBRsb3[,1],PBRsb3[,4],col=2,lwd=1)
abline(h=0.6,col=1,lty=1)
abline(v=c(FRMSb1,FRMSb2,FRMSb3),col=c(4,3,2),lty=2)
	text(1.5,c(0.55,0.50,0.45),c("F60_sel1=0,33", "F60_sel2=0,26","F60_sel3=0,31"),cex=0.8,col=c(4,3,2))

```


\pagebreak
## 5. RESULTADOS OBJETIVO 3



